【裁判字號】    95,交聲,94
【裁判日期】    950616
【裁判案由】    聲明異議
【裁判全文】
臺灣臺中地方法院交通事件裁定          95年度交聲字第94號
原處分機關  交通部公路總局臺中區監理所
異  議  人
即受處分人  全航汽車客運股份有限公司
代  表  人  乙○○
代  理  人  廖信明
上列受處分人因違反道路交通管理處罰條例案件，對於交通部公
路總局臺中區監理所民國九十四年十一月三十日所為之處分（中
監違字第裁六○─ＨＣ0000000號裁決書），聲明異議，
本院裁定如下：
    主  文
原處分撤銷。
全航汽車客運股份有限公司不罰。
    理  由
一、原處分機關交通部公路總局臺中區監理所係以：異議人即受
    處分人全航汽車客運股份有限公司所有之車號ＦＮ－四三六
    號營業大客車，於民國九十四年十一月二十一日十九時二十
    二分許，由甲○○駕駛，行經臺中縣大里市○○○○道與德
    芳路三段之交岔路口處，因汽車駕駛人甲○○有「駕照吊扣
    期間駕駛車輛行駛公路」之交通違規事由遭警舉發，乃依道
    路交通管理處罰條例第二十一條之一第一項第七款之規定，
    裁處汽車所有人即受處分人罰鍰新臺幣（下同）六萬元，並
    吊扣汽車牌照三個月。
二、本件聲明異議意旨略以：本公司係於九十四年十一月二十三
    日接到臺中縣警察局告發單，才知道甲○○駕照被吊扣，隨
    即停派陳員行駛班車，並進行瞭解，經查詢後甲○○尚仍提
    出駕照，並辯稱其駕照未被吊扣云云。本公司為進一步了解
    ，於翌日下午到中區監理所自罰課查詢，承辦小姐調閱電腦
    資料說陳員駕照已於九十四年十一月十四日被吊扣在苗栗監
    理站。他身上是舊駕照，異議人始知受騙之情，本公司係被
    陳員矇騙不知情下讓他開車時實係受害人。本公司對駕駛員
    之管理極重視，除每日出車前駕駛員必須酒測外，每星期一
    及星期四每週檢查駕駛員駕照兩次並在駕駛員工作分配表上
    蓋章記錄，站管人員檢查陳員駕照時他都有拿出駕照檢查。
    本公司為確保行車安全對駕駛員日常管理，均確實執行以善
    盡管理之責，惟因陳員冒用舊有駕照矇騙公司，以致在不知
    情下為其所騙，倘因而受連帶處罰及吊扣牌照，本公司將造
    成重大損害，本公司確已盡查證駕駛人駕駛資格之注意，請
    撤銷原處分，爰聲明異議等語。
三、按汽車駕駛人於駕駛執照吊扣期間駕駛大客車者，汽車所有
    人及駕駛人各處四萬元以上八萬元以下罰鍰，並吊扣其汽車
    牌照三個月，道路交通管理處罰條例第二十一條之一第一項
    第七款、第三項分別定有明文。惟依同條第四項規定：汽車
    所有人如已善盡查證駕駛人駕駛執照資格之注意，或縱加以
    相當之注意而仍不免發生違規者，汽車所有人不受本條之處
    罰。
四、經查：本件汽車駕駛人甲○○於上開時、地，駕駛受處分人
    所有之車號ＦＮ－四三六號營業用大客車，確有「駕照吊扣
    期間駕駛車輛行駛公路」之交通違規事由，為警當場舉發等
    情，有舉發違反道路交通管理事件通知單一份附卷可稽，受
    處分人對於其所雇用之司機甲○○上開違規事實亦無異詞。
    又甲○○之駕駛執照係自九十四年十一月十四日起吊扣至九
    十四年十二月十三日止，有交通部公路總局新竹區監理所執
    行單一份附卷可稽。則甲○○係於九十四年十月五日向受處
    分人申請復職，有該公司內部簽呈一份足憑，斯時甲○○之
    駕駛執照尚未遭公路監理機關吊扣，受處分人亦無從得悉甲
    ○○之駕駛執照日後必遭吊扣。且受處分人於甲○○復職後
    ，亦按週定期查驗所屬司機之駕駛執照，此觀卷附全航汽車
    客運公司駕駛員工作分配表之記載即明；又因甲○○曾有補
    發駕駛執照之紀錄，其除提供補發之駕駛執照（印製號碼：
    省00000000號）交予公路監理機關吊扣外，並持舊
    有駕駛執照（印製號碼：省00000000號）應付受處
    分人之檢查而得繼續駕車，此有受處分人提出之甲○○駕駛
    執照正、反面影本、交通部公路總局新竹區監理所苗栗監理
    站九十五年三月十五日竹監苗字第０九五０００二四九六號
    函檢附之吊扣中甲○○駕駛執照正、反面影本各一份存卷可
    參。則受處分人於甲○○復職駕車期間，縱已定期查驗甲○
    ○之駕駛執照，亦難從中查知甲○○駕駛執照已遭公路監理
    機關吊扣之事實。至於受處分人於九十四年十一月二十四日
    獲悉甲○○上開違規事實後，旋即於當日予以停派，並於翌
    日將其解雇，亦有卷附受處分人提出之內部簽呈及公告足資
    參佐。從而，受處分人前揭所辯尚非無據，堪可採信。受處
    分人既已善盡查證之責，仍因甲○○持舊有駕駛執照應付查
    驗，而得掩飾其遭公路監理機關吊扣補發駕駛執照之事實，
    致受處分人不察而允其繼續駕駛營業用大客車，揆諸前揭道
    路交通管理處罰條例第二十一條之一第四項之意旨，自無再
    依同條規定處罰受處分人之餘地。原處分機關交通部公路總
    局臺中區監理所未能審酌及此而予裁罰，容有未洽，本件異
    議為有理由，原處分應予撤銷，由本院另為受處分人不罰之
    諭知。
五、據上論斷，應依道路交通管理處罰條例第八十七條第二項、
    道路交通案件處理辦法第二十條，裁定如主文。
中    華    民    國    95    年    6     月    16    日
                  交通法庭    法  官  高文崇
上正本證明與原本無異。
如不服本裁定，應於送達後五日內，向本院提出抗告狀。
                              書記官  林淑慧
中    華    民    國    95    年    6    月    21    日


司法院資訊處製作；財團法人民間司法改革基金會備份。
